【裁判字號】    95,交聲,183
【裁判日期】    951003
【裁判案由】    違反道路交通管理處罰條例聲明異議
【裁判全文】
臺灣苗栗地方法院交通事件裁定       95年度交聲字第183號
    原處分機關  交通部公路總局新竹區監理所苗栗監理站
    異  議  人
    即受處分人  甲○○
上列異議人即受處分人因違反道路交通管理處罰條例案件，對於
交通部公路總局新竹區監理所苗栗監理站於中華民國95年5月8日
以竹監苗字第裁54-F00000000號所為之裁決（原舉發案號：苗栗
縣警察局苗縣警交字第F00000000 號）聲明異議，本院裁定如下
：
    主  文
原處分撤銷。
    理  由
一、按汽車駕駛人於行駛道路時，使用手持式行動電話進行撥接
    或通話者，處新臺幣三千元罰鍰。道路交通管理處罰條例第
    31-1條定有明文。
二、原處分機關以：異議人甲○○駕駛車號WN-4901 號自用一般
    小貨車，於民國95年3 月16日13時12分，在苗栗縣通霄鎮台
    一線128.5 公里前，因「駕駛人行車接聽行動電話」之違規
    ，為苗栗縣警察局交通隊當場舉發，應到案時間為95年3 月
    31 日 ，異議人未依期限自動繳納，為原處分機關於95年5
    月8日 裁罰新台幣（下同）3,000 元，罰鍰限於95年6 月7
    日前繳納。上開罰鍰於期限不繳納之處分(1)自95年6 月8 日
    起易處吊銷駕駛執照3 個月，並限於95年6 月22日前繳送。
    (2)95年6 月22日前未繳送駕駛執照者，自95年6 月23日易處
    吊銷，並逕行註銷駕駛執照。(3)駕駛執照（吊）註銷後，自
    95年6 月23日起一年內不得重新考領駕駛執照。
二、異議意旨略以：異議人甲○○於上開時間，在上開地點，因
    未繫安全帶經警察攔檢，後因生計繁忙，疏於期限內繳納罰
    鍰3 千元；後因與前妻不睦，而前妻代收裁決書未轉交，致
    未收到裁決書，因此提出聲明意義等語。
三、按違反道路交通管理處罰條例有關送達的規定：
      (1)違反道路交通管理事件統一裁罰基準及處理細則第5 條
        規定，處理違反道路交通管理事件，有關文書送達之程
        序，依行政程序法之規定。
      (2)行政程序法部分：
        第72條送達，於應受送達人之住居所、事務所或營業
          所為之。但在行政機關辦公處所或他處會晤應受送達
          人時，得於會晤處所為之。對於機關、法人、非法人
          之團體之代表人或管理人為送達者，應向其機關所在
          地、事務所或營業所行之。但必要時亦得於會晤之處
          所或其住居所行之。應受送達人有就業處所者，亦得
          向該處所為送達。
        第73條於應送達處所不獲會晤應受送達人時，得將文
          書付與有辨別事理能力之同居人、受僱人或應送達處
          所之接收郵件人員。前項規定於前項人員與應受送達
          人在該行政程序上利害關係相反者，不適用之。應受
          送達人或其同居人、受僱人、接收郵件人員無正當理
          由拒絕收領文書時，得將文書留置於應送達處所，以
          為送達。
        第74條送達，不能依前二條規定為之者，得將文書寄
          存送達地之地方自治或警察機關，並作送達通知書兩
          份，一份黏貼於應受送達人住居所、事務所、營業所
          或其就業處所門首，另一份交由鄰居轉交或置於該送
          達處所信箱或其他適當位置，以為送達。前項情形，
          由郵政機關為送達者，得將文書寄存於送達地之郵政
          機關。寄存機關自收受寄存文書之日起，應保存三個
          月。
        第78條對於當事人之送達，有下列各款情形之一者，
          行政機關得依申請，准為公示送達︰一  應為送達之
          處所不明者。二  於有治外法權人之住居所或事務所
          為送達而無效者。三  於外國或境外為送達，不能依
          第86條之規定辦理或預知雖依該規    定辦理而無效
          者。有前項所列各款之情形而無人為公示送達之
          申請者，行政機關為避免行政程序遲延，認為有必要
          時，得依職權命為公示送達。當事人變更其送達之處
          所而不向行政機關陳明，致有第一項之情形者，行政
          機關得依職權命為公示送達。
四、又本件舉發通知單為書面之行政處分，依照行政程序法第10
    0 條規定，書面之行政處分，應送達相對人。經查，本件異
    議人於95年3 月16日違規，當場簽收舉發違反道路交通管理
    是件通知單無誤，受處分人未逾期限內自動繳納，原處分機
    關於95年5 月8 日製作裁決書，於95年5 月10日送達到受處
    分人之住處，經受處分人之妻江秋味代收，固有裁決書、送
    達證書各1 份在卷足憑，然查，受處分人辯稱：當時與妻子
    江秋味協調離婚，因此江秋味並未轉交上開裁決書等情，經
    本院依職權調閱受處分人之戶籍謄本，明載其等已經離婚，
    可證受處分人確實與其妻子江秋味離婚，因此江秋味於收受
    上開裁決書因夫妻感情破裂而未轉交受處分人係有其可能性
    ，則本件裁決書因責付送達給受處分人之前妻，期待其妻子
    已協調離婚而有轉交可能性低，顯與立法送達有辨別事理能
    力之同居人之目的不符，故本件送達應不合法，而未生效力
    ，自應撤銷原裁決，另由原處分機關重新送達，嗣生效後，
    依序處理。
五、據上論結，應依道路交通案件處理辦法第20條前段，裁定如
    主文。
中    華    民    國    95    年    10    月    3    日
                    交通法庭    法  官  張珈禎
以上正本證明與原本無異。
如不服本裁定應於送達後5日內向本院提出抗告狀。
                                書記官  黃雅琦
中    華    民    國    95    年    10    月    3    日


司法院資訊處製作；財團法人民間司法改革基金會備份。
